【裁判字號】    98,非抗,15
【裁判日期】    990225
【裁判案由】    聲請清算終結
【裁判全文】
臺灣高等法院高雄分院民事裁定          98年度非抗字第15號
再抗告人  甲○○○即聯騰企業有限公司之清算人
代 理 人  黃忠律師
上列再抗告人因聲請清算終結事件，對於民國98年11月23日台灣
高雄地方法院98年度抗字第6 號所為裁定提起再抗告，本院裁定
如下：
    主  文
原裁定廢棄，發回台灣高雄地方法院。
    理  由
一、本件再抗告意旨略以：聯騰企業有限公司（下稱聯騰公司）
    因無意繼續經營，經報請主管機關核准解散登記後，並向原
    法院呈報准由再抗告人就任清算人在案。再抗告人就任後，
    已依公司法第84條之規定執行清算事務，分配清償債務及優
    先清償租稅債權後，並編造收支明細表、損益表、資產負債
    表、債權受償分配表，提交臨時股東會並經全體股東承認屬
    實後，檢附相關證物資料文件向原法院聲請清算終結，乃原
    法院竟認聯騰公司尚積欠財政部高雄市國稅局營業稅及營利
    事業所得稅共新台幣（下同）315 萬6626元之稅捐未清償為
    由，以98年度審司字第220 號裁定駁回再抗告人之聲請。嗣
    再抗告人依法提起抗告，亦經原法院以聯騰公司尚欠財政部
    高雄市國稅局營業稅及營利事業所得稅共304 萬6626元，即
    聯騰公司之債務並未清償完畢，依公司法第92條規定，聯騰
    公司之清算程序即尚未完成為由，駁回再抗告人之抗告。惟
    本件聯騰公司既依法聲報完結，此不過為備案之性質，法院
    無庸為准駁之裁定，原法院對本事件不應裁定而裁定，即與
    法有違。又清算是否已終結，係在於程序是否合法，而不在
    於欠稅有無全部清理或債務有否全部清償。如清算程序均依
    法定程序進行，租稅債權已依公司法規定申報債權，清算人
    又將該債權列入優先分配，即與公司法或稅捐稽徵法之規定
    相符。縱有欠稅未獲分配，債務未清償，然既無盈餘或剩餘
    財產可供分配，即應認清算已完結，清算人之責任依法應予
    解除。法院即應准許清算終結。是原裁定適用法規顯有錯誤
    ，為此提起再抗告，求予廢棄原裁定，另為適法之裁定云云
    。
二、按股份有限公司清算人依公司法第93條第1 項之規定，於清
    算完結後向法院聲報，法院原無為任何處分之必要。其縱有
    處分，亦不發生實質上之效力（最高法院84年台抗字第457
    號裁判要旨參照）。又有限公司關於公司清算完結之聲報，
    準用公司法第93條之規定，同法第113 條規定綦詳。是以法
    院對於聯騰公司聲報清算完結事件，無須以裁定予以准駁。
    乃原法院以聯騰公司尚積欠財政部高雄市國稅局315 萬6626
    元之稅捐未清償為由，裁定駁回再抗告人清算終結之聲請，
    已有違誤。次按收取債權，清償債務為清算人之職務之一，
    固為公司法第84條第1 項第2 款所明定，惟公司法第89條第
    1 項規定「公司財產不足清償其債務時，清算人應即聲請宣
    告破產」，是所謂清償債務，當係指已就公司所負債務加以
    處理之情形，至公司財產是否不足清償其債務，則屬清算人
    聲請宣告破產之範疇。又清算人如已依法定程序辦理清算，
    並依公司法第93條、第331 條第3 項規定，將結算表等項送
    請股東或股東會承認後，公司既已無盈餘或剩餘財產可供分
    配，則不論是否全部清償欠稅，均應視為已解除清算人之責
    任，並無清算未終結之情事。又法院對於清算人聲報公司清
    算完結事件，法律上並無應由法院核准之規定，自無為任何
    處分之必要，即使法院函准予備查，乃無實質上之效力，已
    如前述，故法院對於上開事件，依前述規定，僅需對於清算
    人提出清算期內之收支表、損益表及結算表等是否經送請股
    東或股東會審查承認，盡其監督上之審查，即符法律依據。
    查聯騰公司於清算期內，尚積欠財政部高雄市國稅局營業稅
    及營利事業所得稅共304 萬6626元等情，固有財政部高雄市
    國稅局高國稅徵字第0970085627號函1 紙在卷可稽，然再抗
    告人業已於清算期間，將剩餘資產依法拍賣，以拍賣所得價
    金，於98年4 月3 日以聯騰公司清算人名義，依稅捐稽徵法
    第6 條第1 項、第13條第1 項之規定，通知財政部高雄市國
    稅局領取11萬元等事實，亦有再抗人所提出華南商業銀行面
    額11萬元之支票影本及掛號郵件回執影本各1 份附卷足憑（
    見原法院98年度審司字第220 號卷第14頁至第17頁），聯騰
    公司因已無其他財產再可供變現分配，乃將所編收支明細表
    、資產負債表、債權分配表等送交臨時股東會，並經全體股
    東承認等情，亦有聯騰公司清算期日收支明細表，資產負債
    表、債權分配表、臨時股東會議事錄各1 份在卷可參（見原
    法院98年度審司字第220 號卷第23頁至第30頁），足認再抗
    人業已依法定程序辦理清算。是原法院98年度審司字第220
    號裁定以再抗告人未清償聯騰公司積欠財政部高雄市國稅局
    之稅款，其清算事務尚未終結，駁回再抗告人本件清算完結
    之聲報，已有未合。原裁定疏未詳查，遽予維持而裁定駁回
    再抗告人之抗告，亦難認與上開規定無違。再抗告意旨指摘
    原裁定適用法規顯有錯誤，且所涉及之法律上見解具有原則
    上之重要性求予廢棄，為有理由，爰由本院將原裁定廢棄，
    發回原法院另為適當之處理。
三、據上論結，本件再抗告為有理由，依非訟事件法第46條、民
    事訴訟法第492條，裁定如主文。
中    華    民    國    99    年    2     月    25    日
                              民事第三庭
                                  審判長法官  張國彬
                                  法      官  甯  馨
                                  法      官  吳登輝
以上正本證明與原本無異。
本件裁定不得抗告。
中    華    民    國    99    年    2     月    26    日
                                  書  記  官  廖素珍

司法院資訊處製作；財團法人民間司法改革基金會備份。
